【裁判字號】    98,易,163
【裁判日期】    980302
【裁判案由】    竊盜
【裁判全文】
臺灣臺中地方法院刑事判決              98年度易字第163號
公  訴  人  臺灣臺中地方法院檢察署檢察官
被      告  丙○○
                      號
輔  佐  人
即被告之父  乙○○
                      號
上列被告因竊盜案件，經檢察官提起公訴（97年度偵字第28858
號），本院判決如下：
    主  文
丙○○竊盜，處拘役貳拾日，如易科罰金，以新臺幣壹仟元折算
壹日。
    事  實
一、丙○○意圖為自己不法之所有，於民國九十七年十一月二十
    七日上午七時二十分許，在臺中市北屯區○○○路十九號，
    竊取甲○○所有，擺設在該店內供客人參觀選購之長袖上衣
    一件「價值新臺幣（下同）五百九十九元」。得手後，將所
    竊得之長袖上衣藏放在其隨身攜帶之包包內，轉身欲離開該
    店之際，為甲○○察覺有異，當場查獲，報警處理，並扣得
    所竊得之長袖上衣一件。
二、案經甲○○訴由臺中市警察局第五分局報告臺灣臺中地方法
    院檢察署檢察官偵查起訴。
    理  由
一、按現行刑事訴訟法為保障被告之反對詰問權，排除具有虛偽
    危險性之傳聞證據，以求實體真實之發見，於該法第一百五
    十九條第一項明定被告以外之人於審判外之言詞或書面陳述
    ，除法律有規定者外，不得作為證據。又被告以外之人於審
    判外之陳述，雖不符前四條之規定（即刑事訴訟法第一百五
    十九條之一至同條之四），而經當事人於審判程序同意作為
    證據，法院審酌該言詞陳述或書面陳述作成時之情況，認為
    適當者，亦得為證據；當事人、代理人或辯護人於法院調查
    證據時，知有第一百五十九條第一項不得為證據之情形，而
    未於言詞辯論終結前聲明異議者，視為有前項之同意，刑事
    訴訟法第一百五十九條之五定有明文。本件檢察官、被告並
    未就卷內證據資料之證據能力有所爭執，且迄於言詞辯論終
    結前，均未主張有刑事訴訟法第一百五十九條第一項不得為
    證據之情形，是應認已同意卷內證據均得作為證據，且經本
    院審酌後，認無不適當之情形，應認本案調查之卷內證據均
    有證據能力，合先敘明。
二、訊據被告丙○○矢口否認涉有上開竊盜犯行，辯稱：系爭衣
    物乃伊所購得，並無竊取他人財物之行為云云。惟查，被告
    上開竊盜犯行，業據告訴人甲○○於警詢中證稱：「（你今
    （二十七）日因何事接受警方製作調查筆錄？）因我賣的一
    件衣服遭小偷竊走，我有抓到該小偷所以至貴所製作筆錄。
    」、「（該件衣服於何時、在何處遭竊？）於九十七年十一
    月二十七日上午七時二十分左右，在臺中市北屯區○○○路
    十九號店面遭竊。」、「（妳如何發現，當時情形如何請詳
    述之？）當時我先看到一位顧客小姐在挑選衣服，然後我繼
    續再將其他衣服吊掛在其他鐵架子上欲待售，後來我轉身看
    到店裡鐵架上有一個衣架空著，且見到該名小姐走出店內，
    我心想可能是該小姐偷了我的衣服，我便追出去攔住她並請
    她將她的包包打開，不過她說沒有，我便將她的包包拉鍊拉
    開，拉開後就發現該包包裡有一件我原先吊掛於鐵架子上欲
    待售之衣服。後來我就請隔壁的友人幫我報警處理。」、「
    （該遭竊衣服特徵、價值為何？）藍白色橫條紋相間長袖上
    衣、價值新臺幣五百九十九元。」、「（現於派出所內之女
    子丙○○（經警方查證）經你指認是否就是竊取妳店裡衣服
    之人。）是」等語，而被告於警詢、偵查中，或辯稱老闆當
    時要打對折以三千多元賣出系爭長袖上衣，但其身上沒錢無
    法購買云云；或辯稱系爭衣物乃其在另一市場所購得云云，
    其辯詞反覆，已難採信，況被告與告訴人並無仇怨，衡情告
    訴人亦無設詞誣陷被告之理，是被告上開所辯，顯係事後卸
    責之詞，不足採信。此外，並有贓物領據一紙、照片四張附
    卷可參。綜上所述，本件事證明確，被告上開竊盜犯行，堪
    以認定。
三、核被告丙○○所為，係犯刑法第三百二十條第一項之普通竊
    盜既遂罪。又被告雖為輕度精神障礙患者，有其提出之中華
    民國身心障礙手冊一份在卷可參，惟被告在為本件竊盜犯行
    後，對於自己之犯罪行為均能為對自己有利之答辯，並無何
    辨識行為能力欠缺或顯著減低之情事，因此尚難據以認定被
    告於行為時確有因精神障礙或其他心智缺陷，致不能辨識其
    行為違法或欠缺依其辨識而行為之能力，或因上開之原因致
    其辨識行為違法或依其辨識而行為之能力，顯著減低之情形
    ，應認被告於行為當時係屬精神正常之狀態，附此敘明。爰
    審酌被告前有多次竊盜前科，素行不佳，不思以正當途徑獲
    取財物，圖以竊盜財物滿足自己之慾望，犯罪動機尚非良善
    ，然犯罪手段則屬平和，竊取之財物僅值五百九十九元，暨
    被告犯後始終否認犯行，然業已與告訴人達成和解，有本院
    調解程序筆錄一件在卷可參，又被告為輕度精神障礙患者，
    亦堪憐憫等一切情狀，量處如主文所示之刑，並諭知易科罰
    金之折算標準，以資懲儆。
據上論斷，依刑事訴訟法第二百九十九條第一項前段，刑法第三
百二十條第一項、第四十一條第一項前段，刑法施行法第一條之
一第一項、第二項前段，判決如主文。
中    華    民    國    98    年    3     月    2     日
                  刑事第八庭  法  官  黃  炫  中
上正本證明與原本無異。
如不服本判決應於收受判決後10日內向本院提出上訴書狀，並應
敘述具體理由；其未敘述上訴理由者，應於上訴期間屆滿後20日
內向本院補提理由書（均須按他造當事人之人數附繕本）「切勿
逕送上級法院」。
                              書記官  黃  珮  華
中    華    民    國    98    年    3     月    2     日
附錄本案論罪法條全文：
中華民國刑法第320條
意圖為自己或第 3 人不法之所有，而竊取他人之動產者，為竊盜
罪，處五年以下有期徒刑、拘役或五百元以下罰金。
意圖為自己或第 3 人不法之利益，而竊佔他人之不動產者，依前
項之規定處斷。
前二項之未遂犯罰之。


司法院資訊處製作；財團法人民間司法改革基金會備份。
